【裁判字號】    90,上易,3047
【裁判日期】    901130
【裁判案由】    違反臺灣地區與大陸地區人民關係條例
【裁判全文】
臺灣高等法院刑事判決                            九十年度上易字第三四七號
    上  訴  人
    即  被  告  甲○○
    選任辯護人  吳武川
右上訴人因違反臺灣地區與大陸地區人民關係條例案件，不服臺灣桃園地方法院八十
九年度易字第一七八三號，中華民國九十年四月四日第一審判決（起訴案號：臺灣桃
園地方法院檢察署八十九年度偵字第六五九六號、九二一四號）提起上訴，本院判決
如左：
    主  文
原判決撤銷。
甲○○無罪。
    理  由
一、公訴意旨略以：被告甲○○明知陳國興係依法申請許可入境台灣地區之大陸地區
    人民，未經向主管機關申請許可，不得聘僱在台灣地區從事工作，竟基於僱用大
    陸地區人民為其從事未經許可工作之犯意，自八十九年一月二十一日起，至同月
    二十五日止，以每日新台幣（下同）一千元之薪資，僱用陳國興在桃園縣平鎮市
    ○○路○段四三○巷之「金典特區」工地，從事雜工工作，迄於同年月二十五日
    下午一時四十分許，為警在上址查獲，故認被告甲○○涉犯台灣地區與大陸地區
    人民關係條例第十五條第四款、第八十三條第一項之不得僱用大陸地區人民在台
    灣地區從事未經許可之工作罪等語。
二、訊據被告甲○○固不否認有承包右揭工地之清潔工作，惟矢口否認有聘僱陳興國
    犯行，辯稱：伊不認識陳國興，伊沒有僱用陳國興；伊是將所承包的「金典特區
    」工地之清潔工作以一萬五千的費用轉包給乙○○（已經判決無罪確定）等語。
    經查：
    （一）證人陳國興確為大陸人士一節，有國人入出境端末查詢報表、出境登記表
          、中華民國台灣地區旅行證影本、流動人口登記聯單各一紙（詳偵查卷第
          十九頁、第二十一頁至二十四頁）附卷可稽。
    （二）再證人陳國興於八十九年一月二十五日第一次為警訊問時證稱：我是從八
          十九年一月二十一日開始工作，負責工地內雜工，我不認識老闆，薪水一
          天一千元等語（詳偵查卷第十頁），後於同日第二次為警訊問時改稱：我
          是幫黃太太做，經當面指認黃太太就是甲○○，做五天，每天工資一千元
          等語（詳偵查卷第十二頁），是證人陳國興同一日內所述之證言，關於究
          竟受僱於何人一事，已先後不同。
（三）而同案被告乙○○於警訊時供稱：我不是包工，我是昨天及今天二天到金
          典社區工作，每天一千元，向被告甲○○領工資，我是請陳國興幫忙做等
          語（詳偵查卷第十五頁），而乙○○於偵查中、原審及本院調查時均一致
          改稱：有承包甲○○工作，但未僱用陳國興，陳國興是來找伊聊天等語（
          詳偵查卷第三十五頁、原審卷第四十五頁、本院第九十年十月二十二日訊
          問筆錄），再參酌現場工地監工吳嘉隆於警訊時指證稱：我們是委託人力
          仲介公司介紹雜工，給仲介公司一天一千四百五十元工資，陳國興在工地
          做昨天和今天共兩天工等語（詳偵查卷第十七頁），及於原審調查時證稱
          ：是有一些清潔工作包給甲○○做，乙○○是甲○○派來的工作，沒有印
          象陳國興是否有到工地工作等語（詳原審卷第四十八頁），顯見被告李如
          薪確實有承包金典社區清潔工作，至於被告甲○○究竟有無將清潔工作轉
          包予乙○○一節，被告乙○○除第一次於警訊供述時否認外，其後就有轉
          包甲○○工作一事，則不再否認，惟依證人吳嘉隆所證述之「給仲介公司
          一天一千四百五十元工資」，被告乙○○所供述「一天一千元工資」等情
          觀之，足認被告甲○○是以一天一千四百五十元承包清潔工作，而被告李
          如薪付給被告乙○○是按一天一千元計算，被告甲○○是賺取每天四百五
          十元工資差價無誤，從而被告乙○○究竟是轉包工作或者受僱於甲○○，
          應是被告甲○○及乙○○二人認知不同所致。
    （四）再證人陳國興現已遺返回大陸，致本院無從再予傳喚查證，惟由證人陳國
          興於警訊時先後二次供述均是陳稱：到工地工作「五天」，一天一千元一
          詞，然證之工地監工吳嘉隆於警訊時指證陳國興在工地工作「二天」，及
          其於原審調查時改稱乙○○在工地工作，沒有印象陳國興有無到工地工作
          等語，與被告乙○○於警訊時陳稱：伊是在工地工作「二天」等語，雖證
          人吳嘉隆就究竟何人在工地工作之證詞，先後陳述不一，惟就工人是做「
          二天」工一事，陳述先後一致，從而證人陳國興於警訊時證稱：受僱工作
          「五天」一詞，顯與事實不符，再者證人陳國興關於受僱於何人一節，先
          證稱不知，後改稱受僱於黃太太即被告甲○○，是證人陳國興先後陳述已
          全然不同，然參酌被告乙○○嗣供稱有轉承包上開工地工作，是則應如何
          僱工幫忙應由乙○○決定，被告既已將承包本件工地清潔工作再轉包予他
          人，自無再僱工從事該工作之必要，從而被告甲○○辯稱：未僱用陳國興
          ，應屬實情，而證人陳國興指述受僱於黃太太即被告甲○○一詞，顯與事
          實不符，應無可信。
三、綜上所述，被告甲○○辯稱：未僱用大陸人士陳國興一詞，應屬可採，而原審疏
    未注意被告甲○○已將承包工作轉包予他人承作，而遽以論斷被告甲○○以每日
    一千元代價僱用陳國興及乙○○二人，認被告甲○○有違反不得僱用大陸地區人
    民在台灣從事未經許可工作罪，顯有違誤，被告上訴意旨否認犯罪，洵屬有理由
    ，自應由本院將原判決撤銷，諭知被告無罪之判決。
據上論斷，應依刑事訴訟法第三百六十九條第一項前段、第三百六十四條、第三百零
一條第一項判決如主文。
本案經檢察官李良忠到庭執行職務。
中    華    民    國     九十     年      十一      月        三十      日
                          臺灣高等法院刑事第十八庭
                              審判長法  官  吳      敦
                                    法官  吳  明  峰
                                    法  官  劉  慧  芬
右正本證明與原本無異。
不得上訴。
                                    書記官  鎖  瑞  嶺
中    華    民    國     九十     年      十二      月         三       日


司法院資訊處製作；財團法人民間司法改革基金會備份。
